臺灣基隆地方法院刑事判決　　　　　　　　　　　　　九十三年度訴字第四九０號
　　公　訴　人　臺灣基隆地方法院檢察署檢察官
　　被　　　告　乙○○　男　四.
右列被告因偽造文書等案件，經檢察官提起公訴（九十三年度偵字第一二五二號），
本院合議庭裁定由受命法官獨任進行簡式審判程序，茲判決如左：
    主  文
乙○○共同行使偽造私文書，足以生損害於他人，處有期徒刑肆月，如易科罰金以參
佰元折算壹日，偽造之「台北市計程車客運業駕駛人自備車輛參與經營契約書」上偽
簽之「陳相陽」、「楊錦川」署名貳枚、「楊錦川」之指印枚、「僑興交通事業有
限公司」之印文貳枚及「陳相陽」之印文枚均沒收；又意圖為自己不法之所有，以
詐術得財產上不法之利益，處有期徒刑月，如易科罰金以佰元折算壹日。應執行
有期徒刑陸月，如易科罰金以佰元折算壹日，偽造之「台北市計程車客運業駕駛人
自備車輛參與經營契約書」上偽簽之「陳相陽」、「楊錦川」署名貳枚、「楊錦川」
之指印枚、「僑興交通事業有限公司」之印文貳枚及「陳相陽」之印文枚均沒收
。
    事  實
一、乙○○前於民國（下同）九十一年七月二十四日，向僑興汽車股份有限公司（下
    稱僑興公司）簽訂契約，而租得車牌號碼五Ｂ─七五０號營業用小客車一輛（下
    稱本件車輛）後持以載客營利，嗣其明知一名為「賴五常」之年籍不詳之友人在
    外積欠債務，已無資力清償，竟與「賴五常」共同基於意圖為自己不法所有及偽
    造文書之犯意聯絡，推由「賴五常」於九十一年九月六日，在台北縣汐止市○○○路○段租屋處，將偽刻「僑興交通事業有限公司」及「陳相陽」之印章二枚，
    蓋於「台北市計程車客運業駕駛人自備車輛參與經營契約書」上，同時偽造「陳
    相陽」、「楊錦川」二人之簽名，以及「楊錦川」之指印三枚，並填載本件車輛
    廠牌、車牌及引擎號碼、承租期限及簽約日期等相關資料，再交予乙○○簽名並
    蓋指印，而偽造上開參與經營契約書之私文書完成後，隨即由乙○○持該契約書
    於九十一年九月八日，前往甲○○所經營，設於臺北市○○區○○路二段二四三
    之七號一樓之天利當舖典當本件車輛，並將上開偽造之契約書交予該當舖職員丙○○而行使之，並以此為詐術，致使丙○○與另一職員陷於錯誤，允諾將
    本件車輛交予天利當舖保管質押後，將新臺幣（下同）九萬元之款項交予乙○○
    ，足生損害於僑興公司、陳相陽、楊錦川，以及天利當舖審酌准否乙○○典當本
    件車輛以借款之正確性。嗣乙○○將上開款項交予「賴五常」後，復另行起意，
    基於為自己不法所有之意圖，於同年月十八日再次前往天利當舖，向當舖職員佯
    稱須檢驗本件車輛，並簽立切結書擔保於三日後返還，致使該當舖職員陷於錯誤
    ，將本件車輛借予乙○○，而乙○○取回後隨即駕駛本件車輛繼續載客營業，並
    於九十二年三月八日將之棄置在僑興公司門口充為返還，乙○○並藉此獲得質押
    本件車輛後，仍得持續營業以收取車資維生並清償積欠僑興公司之車租，以及免
    除將本件車輛依約返還僑興公司之債務之不法利益。嗣因乙○○未依約將該車返
    還，亦未清償上開借款，屢經催告，仍未出面處理，甲○○始知受騙並提出告訴
    後，而查知上情。
二、案經被害人甲○○訴由臺灣士林地方法院檢察署呈請臺灣高等法院檢察署檢察長
　　令轉臺灣基隆地方法院檢察署檢察官偵查起訴。
    理  由
一、本件被告乙○○所犯者非為死刑、無期徒刑、最輕本刑為三年以上有期徒刑之罪
    或高等法院管轄第一審案件，其於準備程序進行中，先就被訴事實為有罪之陳述
    ，經告知其簡式審判程序之旨，並聽取公訴人之意見後，本院依刑事訴訟法第二
    百七十三條之一第一項之規定，裁定由受命法官獨任進行簡式審判程序，合先敘
    明。
二、右揭事實，業據被告乙○○於本院審理時坦承不諱，核與證人丙○○、李俊良、
    翁自明證述情節相符，並有計程車租賃契約書、車籍資料、與「賴五常」共同偽
    造之「台北市計程車客運業駕駛人自備車輛參與經營契約書」、本件車輛新領牌
    照申請書、行照影本、車輛借用切結書影本、台北區監理所九十三年五月四日北
    監車字第○九三○○三三七○一號函、九十三年四月二十九日北監一字第○九三
    六一二九八三○○號函、台北市交通事件裁決所函在卷可稽，堪認被告之自白與
    事實相符。本件事證明確，被告犯行堪以認定，應依法論科。
三、核被告乙○○所為，係犯刑法第二百十六條、第二百十條之行使偽造私文書罪、
    第三百三十九條第一項、第二項之詐欺取財及詐欺得利罪。被告與「賴五常」就
    行使偽造私文書及詐欺取財罪間，有犯意聯絡及行為分擔，應論以共同正犯。又
    被告與「賴五常」偽造私文書後復持以行使，偽造私文書之低度行為，為行使偽
    造私文書之高度行為所吸收，不另論罪；另被告與「賴五常」共同偽刻印章、偽
    造署押及印文部分，均為偽造私文書之部分行為，亦不另論罪。又被告所犯上開
    行使偽造私文書罪及詐欺取財罪間，有方法結果之牽連關係，應從一重之行使偽
    造私文書罪論處。再被告所犯行使偽造私文罪與詐欺得利罪間，犯意各別，行為
    不同，應予分論併罰。爰審酌被告不思以正當途徑賺取金錢，已對被害人之財產
    法益造成損害，及考量被告參與之犯罪情節、犯後坦承犯行之態度等一切情狀，
    分別量處如主文所示之刑，並定其應執行刑及諭知易科罰金之折算標準，以示懲
    儆。偽造之「台北市計程車客運業駕駛人自備車輛參與經營契約書」上偽簽之「
    陳相陽」、「楊錦川」署名貳枚、「楊錦川」之指印參枚、「僑興交通事業有限
    公司」印文貳枚及「陳相陽」之印文參枚，應依刑法第二百十九條之規定沒收。
    另偽造之「僑興交通事業有限公司」及「陳相陽」之印章、未扣案且已滅失，爰
    不宣告沒收。
據上論斷，應依刑事訴訟法第二百七十三條之一第一項、第二百九十九條第一項前段
，刑法第二十八條、第二百十六條、第二百十條、第三百三十九條第一項、第二項、
第五十五條、第四十一條第一項前段、第五十一條第五款、第二百十九條，罰金罰鍰
提高標準條例第一條前段、第二條，判決如主文。
本案經檢察官林伯宇到庭執行職務。
中　　　華　　　民　　　國　　　九十三　　年　　九　  　月　　二十二  　日
                                臺灣基隆地方法院刑事第二庭
                                        法      官  齊　潔
右正本證明與原本無異。
對於本件判決如有不服，應於收受送達後十日內，向本院提出上訴書狀，上訴於臺灣
高等法院，並按他造當事人之人數附具繕本。
                                        書　記　官  莊國南
中　　　華　　　民　　　國　　九十三　　年　　　九　　　月　　二十三　　日
附錄論罪法條：
中華民國刑法第二百十條：
(偽造變造私文書罪)
偽造、變造私文書，足以生損害於公眾或他人者，處五年以下有期徒刑。
中華民國刑法第三百三十九條第一項：
(普通詐欺罪)
意圖為自己或第三人不法之所有，以詐術使人將本人或第三人之物交付者，處五年以
下有期徒刑、拘役或科或併科一千元以下罰金。
中華民國刑法第二百十九條：
(沒收之特例)
偽造之印章、印文或署押，不問屬於犯人與否，沒收之。
